臺灣臺中地方法院刑事判決　　　　　　　94年度訴字第3526號
公　訴　人　臺灣臺中地方法院檢察署檢察官
被　　　告　乙○○
選任辯護人　陳呈雲　律師
上列被告因違反著作權法案件，經檢察官提起公訴（九十四年度
偵字第一五九六七號），本院判決如下：
    主    文
乙○○連續以明知為侵害著作權之物，而意圖營利而交付之方法
，侵害他人之著作權，累犯，處有期徒刑陸月，如易科罰金，以
佰元折算壹日。
    犯 罪 事 實
一、乙○○前於民國八十九年間，因違反著作權法案件，經本院
    以八十九年度易字第二四五○號判處有期徒刑三月確定，於
    九十年一月十八日易科罰金執行完畢。詎仍不知悔改，明知
    「梁靜茹‧我喜歡等」、「張信哲‧我好想等」等如附表一
    、二所示之ＣＤ音樂光碟作品中所收錄之「我喜歡」、「我
    好想」等如附表一、二所示之歌曲，係滾石國際音樂股份有
    限公司等如附表一、二所示之公司，享有著作財產權之錄音
    著作物，且如附表一、二所示之盜版音樂光碟片ＣＤ，乃未
    經著作權人同意，擅自重製上開音樂著作之盜版音樂光碟片
    ＣＤ（下稱系爭盜版音樂光碟片），係侵害他人著作權之物
    品，不得加以販賣圖利，竟基於以明知為侵害著作權之物，
    而意圖營利而交付之方法，侵害他人之著作權之概括犯意，
    將其以平均每片約新臺幣（下同）十四元之價格，購自真實
    姓名、年籍不詳自稱「陳先生」之成年男子之如附表一、二
    所示系爭盜版音樂光碟片，自九十一年二月間某日起至同年
    四月中旬某日止，以平均每片約十五元之價格，連續在臺中
    市○○路五八號旁鐵皮屋內，販售予甲○○（甲○○業經臺
    灣高等法院臺中分院以九十二年度上更一字第一○四號判處
    有期徒刑一年六月確定，下稱甲○○另案違反著作權法案件
    ），期間共販售約五、六次，每次販售數量約為三、四千片
    ，乙○○即藉以獲取平均每片差價約一元之利潤，總計獲利
    約一萬餘元。嗣於九十一年四月十七日十四時三十分許，甲
    ○○在上開鐵皮屋內，為警持搜索票當場查獲，並扣得甲○
    ○所有之一七六九三片盜版音樂光碟（其中含本件系爭盜版
    音樂光碟片計一六○七九片），並經甲○○於另案臺灣臺中
    地方法院檢察署九十四年度偵字第八三九四號詐欺案件中（
    下稱甲○○另案詐欺案件），供陳系爭盜版音樂光碟片乃購
    自乙○○，因而獲悉上情。
二、案經臺灣臺中地方法院檢察署檢察官自動檢舉偵查起訴。
    理    由
一、上開犯罪事實，業據被告乙○○於本院審理時坦承不諱，核
    與證人甲○○、江永龍於另案甲○○詐欺案件偵查中具結之
    證述（詳見臺灣臺中地方法院檢察署九十四年度偵字第八三
    九四號詐欺案件偵查卷第一七至二三頁、第三一、三二頁、
    第四九、五十頁），及與滾石國際音樂股份有限公司等如附
    表一、二所示之著作權人公司之代理人林英傑、吳文章於甲
    ○○另案違反著作權法案件警詢中指訴之情節相符，並經本
    院調取上開臺灣高等法院臺中分院九十二年度上更一字第一
    ○四號刑事卷宗及臺灣臺中地方法院檢察署九十四年度偵字
    第八三九四號偵查卷宗核閱無誤，且有如附表一、二所示之
    系爭盜版音樂光碟片共一六○七九片於甲○○另案違反著作
    權法案件扣案可資佐證，是被告之自白核與事實相符，堪以
    採信，從而，本件事證明確，被告犯行堪以認定。
二、論罪科刑部分：
  (一)按九十二年七月九日修正公布之著作權法第八十七條第六款
    後段規定，明知為侵害著作財產權之物意圖散布而公開陳列
    或持有者，視為侵害著作權，應依同法第九十三條第一項第
    二款之規定論處。此項規定，乃擬制之立法體例，屬補充規
    定；倘其行為同時構成同法第九十一條或第九十二條之罪者
    ，即應論以該主要規定之罪，無再適用補充條款之餘地（九
    十二年度臺上字第六四二八號判決意旨參照）。
  (二)又按刑法第二條第一項規定：「行為後法律有變更者，適用
    裁判時之法律，但裁判前之法律有利於行為人者，適用最有
    利於行為人之法律」，此從新從輕規定，以適用裁判時之法
    律為原則，若裁判前之法律有利於行為人者，適用最有利於
    行為人之裁判前法律（包括行為時法與中間時法）為例外。
    查本件被告行為後，著作權法分別歷經九十二年七月九日、
    九十三年九月一日二次修正公布，並各於九十二年七月十一
    日、九十三年九月三日生效施行，本件被告所為，依修正前
    即九十年十一月十二日公布之著作權法，應成立該法第九十
    三條第三款、第八十七條二款，其內容為：同法第八十七條
    第二款：「明知為侵害著作權或製版權之物而散布或意圖散
    布而陳列或持有或意圖營利而交付者。」，同法第九十三條
    第三款：「以第八十七條各款方法之一侵害他人之著作權者
    ，處二年以下有期徒刑，得併科新臺幣十萬元以下罰金。」
    ；而依九十二年七月九日公布之著作權法，被告之行為，揆
    諸前開最高法院判決意旨則應適用著作權法第九十一條之一
    第一項、第三項之「意圖營利而以移轉所有權之方法散布著
    作原件或其重製物而侵害他人之著作財產權者，．．．」「
    犯第一項之罪，其重製物為光碟者，處三年以下有期徒刑、
    拘役，或併科新臺幣一百五十萬元以下罰金。」；又依九十
    三年九月一日修正公布之著作權法，被告之行為，該當於同
    法第九十一條之一第三項之：「明知係侵害著作財產權之重
    製物而散布或意圖散布而公開陳列或持有者，處三年以下有
    期徒刑，得併科新臺幣七萬元以上七十五萬元以下罰金。犯
    前項之罪，其重製物為光碟者，處六月以上三年以下有期徒
    刑，得併科新臺幣二十萬元以上二百萬元以下罰金。」，是
    依前開新舊法比較之結果，以九十年十一月十二日公布之著
    作權法有利於被告，依刑法第二條第一項但書規定，應適用
    修正前即九十年十一月十二日公布著作權法第九十三條第三
    款、第八十七條二款處斷。
  (三)故核被告所為，係犯修正前即九十年十一月十二日公布之著
    作權法第九十三條第三款、第八十七條第二款之明知為侵害
    著作權之物，而意圖營利而交付之方法，侵害他人之著作權
    罪（被告意圖散布而持有前揭盜版光碟片之前行為，雖為著
    作權法第八十七條第二款所定「明知為侵害著作權之物，意
    圖散布而持有」之行為，然應為被告意圖營利而交付之後行
    為所吸收，不另論罪），又被告以侵害他人著作權之犯行，
    同時侵害如附表所示同一著作財產權人及數著作財產權人之
    權利，為想像競合犯，應從一重之侵害他人之著作權一罪處
    斷。而被告多次販賣系爭盜版音樂光碟片所為數行為，時間
    緊接，所犯罪名相同，顯均係基於概括之犯意為之，為連續
    犯，應依刑法第五十六條之規定以一罪論，並加重其刑。再
    被告有如犯罪事實欄所載曾受有期徒刑執行完畢之前科，此
    有臺灣臺中地方法院檢察署刑案資料查註紀錄表及臺灣高等
    法院被告全國前案紀錄表各一份在卷足憑，其於五年以內再
    犯本件有期徒刑以上之罪，為累犯，應依刑法第四十七條之
    規定，遞加重其刑。爰審酌被告明知其所販賣者係盜版音樂
    光碟片，竟為圖私利加以販售，其行為已對著作權人之商譽
    造成損害，且就真正著作權人所表彰之品質亦生影響，並破
    壞我國致力於智慧財產權保護之國際聲譽，兼衡及被告販售
    前揭盜版音樂光碟片之時間及獲利情形，暨其犯後坦承犯行
    ，態度尚屬良好等一切情狀，量處如主文所示之刑，並諭知
    易科罰金之折算標準。
  (四)按沒收為從刑之一種，且與主刑有從屬關係。倘行為後法律
    有變更，而修正前與修正後之刑度相同；或修正後之新法有
    利於行為人；或僅修正從刑未修正主刑時，因沒收部分不生
    比較新舊法問題，則主刑依從新原則後，從刑亦應適用修正
    後之法律。若主刑、從刑均已修正，主刑依刑法第二條第一
    項但書規定，應適用最有利於行為人之舊法時，依從刑從屬
    於主刑原則，不得就新舊法予以割裂適用，應一律適用修正
    前之法律（最高法院九十年度台上字第一七三一號裁判要旨
    參照）；查修正後著作權法第九十八條固明定：「犯九十一
    條至第九十六條之一之罪，供犯罪所用或因犯罪所得之物，
    得沒收之。但犯第九十一條第三項及第九十一條之一第三項
    之罪者，其得沒收之物，不以屬於犯人者為限。」，惟依上
    開裁判要旨所示，被告所為違反著作權法之犯行，經前開比
    較新舊法後，以舊法規定較有利被告，是依從刑從屬於主刑
    原則，不得就新舊法予以割裂適用，應一律適用修正前之法
    律，則有關扣案物品之沒收，應適用刑法第三十八條之規定
    。查本件於另案甲○○違反著作權法案件中扣案之如附表一
    、二所示之系爭盜版音樂光碟片，乃被告販售予甲○○所有
    ，並業於上開甲○○違反著作權法案件判決中經宣告沒收確
    定，爰不予宣告沒收，併此敘明。
據上論斷，應依刑事訴訟法第二百九十九條第一項前段，九十年
十一月十二日修正公布之著作權法第九十三條第三款、第八十七
條第二款，刑法第十一條前段、第二條第一項但書、第五十五條
、第五十六條、第四十七條、第四十一條第一項前段，罰金罰鍰
提高標準條例第二條，判決如主文。
案經檢察官丙○○到庭執行職務。
中　　華　　民　　國　　94　　年　　12　　月　　29　　日
                 刑事第八庭   審判長法  官  朱光國
                                    法  官  鍾堯航
                                    法  官  洪堯讚
上正本證明與原本無異。
如不服本判決，應於送達後十日內向本院提出上訴狀（須附繕本
），上訴於台灣高等法院台中分院。
                                    書記官  柳寶倫
中　　華　　民　　國　　94　　年　　12　　月　　29　　日
~fo
~t40
附表一：單位片
　┌──┬─────┬─────┬─────────┐
　│編號│名稱　　　│　數量　　│公司名稱　　　　　│
　├──┼─────┼─────┼─────────┤
　│一　│白冰冰　　│　250　　 │華特國際音樂股份有│
　│　　│　　　　　│　　　　　│限公司　　　　　　│
　├──┼─────┼─────┼─────────┤
　│二　│台語排行榜│　275　　 │同上　　　　　　　│
　└──┴─────┴─────┴─────────┘
附表二：單位片
┌──┬──────────┬────┬──────┐
│編號│　 名稱　　 　　　　│ 數量   │ 公司名稱   │
├──┼──────────┼────┼──────┤
│ 一 │ 梁靜茹我喜歡等　　 │ 1539　 │ 滾石公司　 │
├──┼──────────┼────┼──────┤
│ 二 │ 張信哲我好想等　　 │ 1569　 │ 新力公司　 │
├──┼──────────┼────┼──────┤
│ 三 │ 彭佳慧情歌手等　　 │ 1543　 │ 博德曼公司 │
├──┼──────────┼────┼──────┤
│ 四 │ 周蕙今宵多珍重等　 │ 1001   │ 福茂公司　 │
├──┼──────────┼────┼──────┤
│ 五 │ 福氣阿雅新歌精選集 │ 412　　│ 環球公司   │
├──┼──────────┼────┼──────┤
│ 六 │ 那英全經典等　　　 │ 2235　 │ 華納公司　 │
├──┼──────────┼────┼──────┤
│ 七 │ 許慧欣快樂為主等　 │ 679　　│ 上華公司　 │
├──┼──────────┼────┼──────┤
│ 八 │ 梁詠琪透明等　　　 │ 722　　│ 豐華公司　 │
├──┼──────────┼────┼──────┤
│ 九 │ 戴愛玲JINGLE　　　 │ 2780　 │科藝百代公司│
├──┼──────────┼────┼──────┤
│ 十 │ 薰衣草電視原聲帶　 │ 1101　 │ 魔岩公司   │
├──┼──────────┼────┼──────┤
│十一│ SHE青春株式會社等　│ 427　　│ 華研公司　 │
├──┼──────────┼────┼──────┤
│十二│ 陳奕迅 SPECIAL　　 │ 1554   │ 艾迴公司   │
│　　│ THANKS TO等　　　　│　　　  │　  　　　  │
└──┴──────────┴────┴──────┘
附錄論罪科刑法條：
九十二年七月九日修正前即九十年十一月十二日公布著作權法：
（修正前）著作權法第九十三條第三款：
有左列情形之一者，處二年以下有期徒刑，得併科新臺幣十萬元
以下罰金：三、以第八十七條各款方法之一侵害他人之著作權者
。
（修正前）著作權法第八十七條第二款：
有下列情形之一者，除本法另有規定外，視為侵害著作權或製版
權：
二、明知為侵害著作權或製版權之物而散布或意圖散布而陳列或
    持有或意圖營利而交付者。
